【裁判字號】    92,小上,97
【裁判日期】    920730
【裁判案由】    給付租金
【裁判全文】
臺灣高雄地方法院民事裁定  九十二年度小上字第九七號
    上  訴  人  國郁家具設計有限公司
    法定代理人  錢秋華
    被上訴人    甲○○
右當事人間請求給付租金事件，上訴人對於中華民國九十二年五月十五日本院九十二
年度雄小字第六四五號第一審判決提起上訴，本院裁定如左：
    主    文
上訴駁回。
第二審訴訟費用新台幣壹仟柒佰貳拾貳元由上訴人負擔。
    理    由
一、按對於小額程序之第一審裁判上訴，非以其違背法令為理由，不得為之；且其上
    訴狀應記載上訴理由，表明下列各款事項：一、原判決所違背之法令及其具體內
    容。二、依訴訟資料可認為原判決有違背法令之具體事實，民事訴訟法第四百三
    十六條之二十四第二項、第四百三十六條之二十五條分別定有明文。又依同法第
    四百三十六條之三十二第二項準用第四百六十八條及第四百六十九條第一款至第
    五款之規定，判決不適用法規或適用不當者，為違背法令；有同法第四百六十九
    條第一款至第五款所列各款情形之一者，為當然違背法令。是當事人於小額訴訟
    程序提起上訴，如依民事訴訟法第四百六十八條規定，以小額程序之第一審判決
    有不適用法規或適用法規不當為理由時，其上訴狀或理由書應表明該判決所違背
    之法令條項或其具體內容；倘為司法院解釋、或最高法院之判例，則應表明該判
    例、解釋之字號或其內容；若係成文法以外之法則（習慣或法理），則應表明該
    法則之旨趣；如以民事訴訟法第四百六十九條第一款至第五款所列各款情形為理
    由時，其上訴狀或理由書應表明有合於各該條款規定情形之具體內容，及係依何
    訴訟資料合於該違背法令之具體事實。上訴狀或理由書如未依此項方法表明，或
    其表明者顯與上開法條規定不合時，即難認為已合法表明上訴理由，其上訴自難
    認為合法。
二、上訴意旨略以：伊於民國八十九年二月間因地利之便，承租被上訴人所有坐落高
    雄市○○區○○路一九五號第一、二、三樓房屋（下稱系爭房屋）供作展示場用
    ，約定租期至九十四年二月十四日止。嗣由於房屋市值跌落、景氣不佳，伊曾多
    次向被上訴人請求調降租金，均未獲同意，伊已向上訴人終止租約，並主張以押
    租金清償所欠之稅金、管理費及租金，縱押租金不足清償債務，該租金、稅金及
    管理費債權亦因已抵充而消滅，且十萬元之違約金金額過高等語。並聲明廢棄原
    判決，及駁回被上訴人第一審之訴。
三、經查，上訴人向被上訴人承租系爭房屋，約定租期自九十年九月七日起至九十四
    年二月十四日止，每月租金七萬元，租金於每月十五日繳納，押租金二十萬元。
    然上訴人於九十一年八月三十一日即片面向被上訴人表示終止租賃契約，且租金
    僅付至九十一年八月十四日止，故依系爭契約約定，上訴人尚積欠被上訴人自九
    十一年八月十五日起至八月三十一日止之租金三萬五千元、自九十年九月七日起
    至九十一年八月三十一日止之房屋稅及管理費十六萬三千一百六十五元，且以押
    租金二十萬元抵銷等情，為兩造於原審審理時所不爭執。按當事人得約定債務人
    於債務不履行時，應支付違約金。違約金除當事人另有訂定外，視為因不履行而
    生損害之賠償總額。其約定如債務人不於適當時期或不依適當方法履行債務時，
    即須支付違約金者，債權人除得請求履行債務外，違約金視為因不於適當時期或
    不依適當方法履行債務所生損害之賠償總額，民法第二百五十條定有明文。至於
    違約金之性質，學說及實務上雖有損害賠償性違約金及懲罰性違約金之別，前者
    係指以違約金作為債務不履行所生損害之賠償總額；後者則係指以強制債務之履
    行為目的，為確保債務效力所定之強制罰，於債務人不履行時，債權人除得請求
    支付違約金外，並得請求履行債務或不履行債務之損害賠償。而當事人約定之違
    約金之性質究屬何者，應依當事人之意思定之，如當事人未另有訂定者，即依前
    揭民法規定，視為賠償性之違約金。本件兩造間之租賃契約第十九條已明文約定
    ：「租期未屆滿，承租人如提前終止租約，應賠償出租人損失，由押租金內扣十
    萬元作為違約金。」，有租賃契約書附卷可稽，依其文義觀之，自係約定上訴人
    如提前終止契約，即應給付違約金十萬元，賠償出租人損失，則依前揭規定及說
    明，兩造間就違約金性質之約定應屬損害賠償性之違約金，而上訴人既已自承其
    於租賃契約期滿前終止契約，依前開約定，被上訴人自得請求被上訴人給付違約
    金十萬元。
四、按約定之違約金之金額過高者，法院得減至相當之數額，民法第二百五十二條定
    有明文。又當事人約定契約不履行之違約金過高者，法院固得依民法第二百五十
    二條以職權減至相當之數額，惟是否相當仍須依一般客觀事實、社會經濟狀況及
    當事人所受損害情形，以為酌定標準，而債務已為一部履行者，亦得比照債權人
    所受利益減少其數額，最高法院四十九年台上字第八○七號及七十九年台上字第
    一九一五號判例可資參照。原審已斟酌目前房地產市價雖有滑落，惟因全國房地
    產市價滑落之情形係自八十年初即已開始，本件兩造係於九十年九月七日始訂約
    ，此項房地產市價滑落之情形，自已在上訴人衡量是否承租系爭房屋，及違約時
    是否給付十萬元之違約金之考慮範圍內，且兩造原約定每月租金七萬元，租期係
    自九十年九月七日起至九十四年二月十四日止，長達四年之時間，被上訴人於此
    四年期間本得因此租賃契約而享受出租之利益，被告卻於一年未滿之九十一年八
    月三十一日即任意終止租賃契約，致被上訴人勢必另花費相當之時間始得再尋得
    承租人之所受損害情形，認被上訴人請求給付十萬元之違約金，並未過高。則原
    審認被上訴人依租賃契約之法律關係，請求被告給付九萬八千一百六十五元（
    35,000+163,165+100,000-200,000=98,165），及自起訴狀繕本送達翌日即九十
    二年二月二十一日（起訴狀繕本於九十二年二月二十日送上訴人，有送達證書附
    卷可稽）起至清償日止，按年息百分之五計算利息之判決，其認事用法並無違誤
    。從而，上訴人既未就原審判決有何不適用法規或適用不當，或有民事訴訟法第
    四百六十九條第一款至第五款當然違背法令之情形為具體指摘，依前開說明，上
    訴人之上訴不合法，應予駁回。
五、末按於小額訴訟之上訴程序，法院為訴訟費用之裁判時，應確定其費用額，民事
    訴訟法第四百三十六條之十九第一項、第四百三十六條之三十二第一項規定甚明
    。本件第二審裁判費用為一千六百二十元、送達費用為一百零二元，合計一千七
    百二十二元，應由上訴人負擔，爰一併裁定如主文第二項所示。
六、據上論結：本件上訴為不合法，依民事訴訟法第四百三十六條之三十二第二項、
    第四百三十六條之十九第一項、第四百四十四條第一項前段、第九十五條、第七
    十八條，裁定如主文。
中      華      民      國    九十二    年      七      月    三十      日
                              臺灣高雄地方法院民事第一庭
~B審判長法      官  林紀元
~B      法      官  唐照明
~B      法      官  陳月雯
右為正本係照原本作成。
本判決不得上訴。
中      華      民      國    九十二    年      七      月    三十      日
~B      法院書記官  王敏東


司法院資訊處製作；財團法人民間司法改革基金會備份。
